最高法院民事判決　　　　　　　　　　　　　　　八十六年度台上字第一二一四號
　　上　訴　人　興松有限公司
　　法定代理人　林志郎
　　訴訟代理人　陳明良律師
　　被 上訴 人　丸彰企業有限公司
　　法定代理人　劉文鑫
右當事人間請求給付租金等事件，上訴人對於中華民國八十五年九月十八日台灣高等
法院第二審判決（八十五年度上字第七一七號），提起上訴，本院判決如左：
    主  文
上訴駁回。
第三審訴訟費用由上訴人負擔。
    理  由
本件被上訴人主張：上訴人因承包台北市政府工務局養護工程處陽光抽水站及大佳段
工程，向伊公司租用舖路鐵板，租金每片每天新台幣（下同）六十元，其中陽光抽水
站部分租期自民國八十三年一月十七日至八十三年十一月七日，大佳段租期自八十三
年三月十六日至八十四年一月二十二日，租用之鐵板已返還，惟尚欠部分租金、運費
及稅額合計一百四十五萬七千八百八十三元等情，求為命上訴人如數給付並加給法定
遲延利息之判決（第一審判命上訴人應給付被上訴人五十五萬一千四百零七元本息，
駁回被上訴人其餘部分之請求，被上訴人就其敗訴部分及上訴人關於其敗訴中之五十
一萬零五百五十元本息部分分別提起上訴；另四萬零八百五十七元本息部分未提起上
訴，已告確定）。
上訴人則以：兩造約定鐵板部分每片租金第一個月每天六十元，第二個月起每片每天
減少為三十元，且伊公司於八十三年七月下旬即通知被上訴人自八十三年八月起終止
租約，請被上訴人運回鐵板，被上訴人未即時運回，經伊計算結果，僅欠租金四萬零
八百五十七元而已等語，資為抗辯。
原審依審理之結果，以：查上訴人已經支付之租金即陽光抽水站部分為八十三年一、
二、五、七月份，大佳段部分為八十三年三、五、七月份，均以每片鐵板每天租金六
十元支付，有各該月份之請款單及統一發票附卷可稽，且為兩造所不爭執。雖上訴人
於八十三年三、四、六月份（陽光抽水站部分）及四、六月份（大佳段部分）未付款
，但被上訴人於各該月份仍繼續請款，有各該月份之請款單及大佳段六月份經上訴人
簽收之請款單收條在卷可憑。上訴人辯稱被上訴人上開月份未請款，自第二個月起鐵
片租金每片每天三十元云云，即無足採，證人張素琴係上訴人之受僱人，其證言已難
期客觀公正，所為證詞與事實不符，其證言自不足採。而依兩造所立鐵板租借憑單第
二條載明：承租日起開始算租金，運返之日截止為租用日期。上訴人雖辯謂伊於八十
三年七月下旬通知被上訴人運回所租用之鐵板，自八十三年八月起終止租約云云，但
為被上訴人所否認。證人蔡瑞榮、余美玲在上訴人公司任職，所為證言難免偏頗，已
難採信，且證人蔡瑞榮證稱伊以電話通知被上訴人拖回鐵板，與余美玲所證謂被上訴
人公司老板娘說要載回鐵板之證詞不符，況如上訴人所稱系爭租賃契約已於八十三年
七月底終止，何以陽光抽水站之八十三年九、十、十一月份請款單及大佳段第九、十
、十一、十二月份請款單分別由上訴人之工地主任蔡瑞榮、陳志源及會計周淑美簽收
，有各該月份之請款單收條七紙在卷可稽，足見上訴人辯稱租賃契約已於八十三年七
月底終止一節尚無足採，而係以兩造之約定至鐵板運返之日終止（即陽光抽水站至八
十三年十一月七日，大佳段至八十四年一月二十二日）。又依鐵板租借憑單第三條約
定：往返運費由承租人負擔。而被上訴人交付與上訴人之請款單及統一發票均記載租
金以外另支付百分之五營業稅，其中陽光抽水站八十三年一、二、五、七月份及大佳
段八十三年三、五、七月份上訴人已支付營業稅，而由陽光抽水站八十三年一月三十
一日統一發票及元月份請款單中所載，上訴人亦已依約支付八十三年一月份之運費及
營業稅，足見被上訴人主張往返運費及統一發票稅款應由上訴人負擔，自可採信。從
而被上訴人本於租賃契約之法律關係，訴請上訴人給付租金一百三十三萬四千一百六
十元、運費五萬四千三百元、營業稅六萬九千四百二十三元，合計為一百四十五萬七
千八百八十三元（詳如原判決附表一、二、三所示）並加給法定遲延利息，自屬正當
，應予准計。除第一審已判命上訴人給付被上訴人五十五萬一千四百零七元本息外，
上訴人應再給付被上訴人九十萬六千四百七十六元本息。爰將第一審所為被上訴人敗
訴部分之判決廢棄改判，並駁回上訴人之上訴，經核於法並無違背。上訴論旨，仍執
陳詞，並就原審取捨證據、認定事實之職權行使，指摘原判決不當，求予廢棄，非有
理由。
據上論結，本件上訴為無理由，依民事訴訟法第四百八十一條、第四百四十九條第一
項、第七十八條，判決如主文。
中      華      民      國    八十六    年      四      月     十八     日
                              最高法院民事第二庭
                                  審判長法官  曾  桂  香
                                        法官  劉  延  村
                                        法官  徐  璧  湖
                                        法官  劉  福  聲
                                        法官  袁  再  興
      右正本證明與原本無異
                                              書  記  官
中      華      民      國    八十六    年      五      月      五      日
